臺灣臺北地方法院刑事判決
111年度審訴緝字第11號
公  訴  人  臺灣臺北地方檢察署檢察官
被      告  王培傑


上列被告因盜匪案件，經檢察官提起公訴（85年度偵字第11170
號），本院判決如下：
    主  文
本件免訴。
    理  由
一、公訴意旨略以：被告王培傑與鄭林芳（業經判決確定）、潘
    志宏（另案審理）共同意圖為自己不法之所有之概括犯意聯
    絡，於民國84年4月24日上午11時40分許，在臺北市○○○路0
    段0號4樓，以出售股票零股為由，誘使被害人劉洪邦攜款至
    該址，王培傑則備妥手套、刀鞘、膠帶、塑膠繩子、玩具四
    五手槍、番刀（含刀鞘）等物至現場等候，鄭林芳在上開處
    所3樓樓梯間等候，看到劉洪邦到場，則帶其至4樓，待開門
    時，鄭林芳則強行將劉洪邦推進房內，限制其行動，王培傑
    與潘志宏則分別持番刀、玩具四五手槍喝令劉洪邦趴在床上
    ，並用膠帶封住劉洪邦之口、眼，另以塑膠繩綑綁劉洪邦之
    手、腳，致劉洪邦無法抗拒下，即強盜取得劉洪邦所攜帶到
    場之現金新臺幣（下同）9萬5000元，得手後即逃逸，並朋
    分花用。王培傑、鄭林芳、潘志宏3人復於同一概括犯意聯
    絡，於同年5月1日下午3時許，在臺北市○○○路0段00號9樓20
    室，亦以前開相同出售零股為由之手法，誘使被害人許正照
    至上開套房，王培傑、鄭林芳、潘志宏3人仍備妥前開物品
    在上述套房內等候，待許正照到場，鄭林芳欲強行將許正照
    拉入該套房內，許正照發現異狀，立即轉身逃逸，王培傑即
    指示手持玩具槍之鄭林芳、手持番刀之潘志宏自後追上，並
    強盜許正照所攜放置現金之提袋，因許正照抗拒而發生扭打
    ，潘志宏返回套房內依王培傑指示拿出番刀追出，並朝許正
    照揮砍，許正照右肩處因此遭砍傷而無法抗拒，王培傑、鄭
    林芳、潘志宏順利強取許正照攜帶到場現金49萬6450元，及
    所攜帶到場如附表各編號所示之股票，經許正照呼救，王培
    傑、潘志宏2人趁機逃逸，許正照、大樓管理員則將鄭林芳
    扭送警局，警方並扣得上開物件。因認被告王培傑上開2次
    所為，係連續犯懲治盜匪條例第5條第1項第1款之盜匪罪等
    語。
二、法律適用之說明：
（一）按行為後法律有變更者，適用行為時之法律，但行為後之
      法律有利於行為人者，適用最有利於行為人之法律，刑法
      第2條定有明文。此條規定乃與刑法第1條罪刑法定主義契
      合，而貫徹法律禁止溯及既往原則，係規範行為後法律變
      更所生新舊法律比較適用之準據法，故刑法第2條本身雖
      經修正，但刑法第2條既屬適用法律之準據法，本身尚無
      比較新舊法之問題，應一律適用裁判時之現行刑法第2條
      規定，以決定適用之刑罰法律。再者，於94年1月7日刑法
      修正施行前，其追訴權或行刑權時效已進行而未完成者，
      應比較修正前後之條文，適用最有利於行為人之規定；於
      108年12月6日刑法修正施行前，其追訴權或行刑權時效已
      進行而未完成者，亦同，刑法施行法第8條之1亦定有明文
      。
（二）茲就被告於本案行為後法律變更之比較適用說明如下：
 　1、被告被訴涉犯懲治盜匪條例第5條第1項第1款盜匪罪：
　    懲治盜匪條例於91年1月30日公布廢止，刑法第330條第1
      項之加重強盜罪於同日修正公布，並自同年2月1日生效。
      在該條例未經廢止前，該條例係刑法之特別法應優先適用
      ，於該條例廢止後，則應適用修正後刑法之相關規定加以
      處罰，此與犯罪後之法律已廢止刑罰之情形不同，而屬刑
      法第2條第1項所指之行為後法律有變更，自應就行為時有
      效之懲治盜匪條例與裁判時修正後刑法相關規定比較適用
      (最高法院91年台上字第835、1305號判決意旨參照)。查
      被告王培傑行為時係涉犯廢止前懲治盜匪條例第5條第1項
      第1款之盜匪罪，其法定刑為「無期徒刑或7年以上有期徒
      刑」；於裁判時該條例廢止後係涉犯修正後刑法第330條
      第1項之加重強盜罪，其法定刑為「7年以上有期徒刑」，
      經比較新舊法結果，廢止前懲治盜匪條例第5條第1項第1
      款規定較不利於行為人，自應適用修正後刑法第330條第1
      項之規定。
 　2、共同正犯：
      修正前刑法第28條原規定：「二人以上共同實施犯罪之行
      為者，皆為正犯」，修正後則將成立共同正犯之標準，由
      共同正犯之共同「實施」犯罪，改為共同「實行」犯罪，
      修正理由係認「實施」一詞，在實務上向來認為涵蓋陰謀
      、預備、著手、實行等概念在內，惟基於近代刑法個人責
      任原則及法治國人權保障之思想，上開實務見解應有所修
      正，不應承認「陰謀共同正犯」及「預備共同正犯」為共
      同正犯之參與類型，然無礙於「共謀共同正犯」之成立。
      是修正後之共同正犯之可罰性要件範圍業已限縮，乃屬行
      為可罰性要件之變更，自應比較新舊法（最高法院96年度
      台上第1323號判決意旨參照）。本案被告無論依修正前後
      規定，均構成共同正犯，是此部分修正後之規定非較有利
      於被告。
   3、連續犯部分： 
  　　被告行為後，刑法第56條連續犯之規定亦經修法刪除，被
      告犯罪行為時均在舊法時期，雖裁判在新法施行後，惟如
      適用舊法連續犯之規定，則可將原屬數個犯罪之行為評價
      為一罪，依刑法第2條第1項前段之規定，認適用修正前刑
      法第56條之規定，對被告較為有利。
   4、追訴權部分： 　　　
 　（1）被告行為時即修正前刑法第80條原規定：「追訴權，因
　　　  下列期間內不行使而消滅：一.死刑、無期徒刑或10年
　　　  以上有期徒刑者，20年。二.3年以上10年未滿有期徒刑
        者，10年。三.1年以上3年未滿有期徒刑者，5年。四.1
        年未滿有期徒刑者，3年。五.拘役或罰金者，1年。前
        項期間自犯罪成立之日起算。但犯罪行為有連續或繼續
        之狀態者，自行為終了之日起算」，而修正後之刑法第
        80條再於108年5月29日修正公布，於同年月31日施行（
        此為第3次修正），其規定為：「追訴權，因下列期間
        內未起訴而消滅：一.犯最重本刑為死刑、無期徒刑或1
        0年以上有期徒刑之罪者，30年。但發生死亡結果者，
        不在此限。二.犯最重本刑為3年以上10年未滿有期徒刑
        之罪者，20年。三.犯最重本刑為1年以上3年未滿有期
        徒刑之罪者，10年。四.犯最重本刑為1年未滿有期徒刑
        、拘役或罰金之罪者，5年。前項期間自犯罪成立之日
        起算。但犯罪行為有繼續之狀態者，自行為終了之日起
        算。」修正後刑法所定時效期間較長，則行為人被追訴
        之期限較久，自屬對行為人不利，應以修正前刑法第80
        條規定較有利於行為人。又因95年7月1日施行後之刑法
        第80條（此為第2次修正）有關追訴權時效之計算與上
        揭第3次修正（於108年5月31日施行）相互比較下，於
        本件期間的計算上並無不同，故本件僅以95年7月1日施
        行前之刑法第80條（下稱修正前刑法第80條），及108
        年5月31日施行後之刑法第80條（下稱修正後刑法第80
        條）進行比較，附此敘明。
 　（2）另刑法第83條原規定：「追訴權之時效，如依法律之規
        定，偵查、起訴或審判之程序不能開始或繼續時，停止
        其進行（第1項）」、「停止原因繼續存在之期間，如
        達於第80條第1項各款所定期間4分之1者，其停止原因
        視為消滅（第3項）」，該條亦於94年2月2日修正公布
        並於95年7月1日生效施行，將追訴權時效停止之原因修
        訂為因「起訴」、「依法應停止偵查」或「因犯罪行為
        人逃匿而通緝」，且增列停止原因視為消滅之事由。又
        該條於108年12月6日修正、於108年12月31日公布並於1
        09年1月2日生效施行，就該條第2項第2款、第3款停止
        原因視為消滅之經過期間，將偵查及審理中時效停止期
        間「達第80條第1項各款所定期間4分之1」，修改為「
        達第80條第1項各款所定期間3分之1」，即再度使追訴
        權時效完成之期間往後延展。故經比較行為時法、中間
        時法、現行法之規定，雖94年2月2日修正公布時去除刑
        法第83條關於「偵查」作為時效停止原因之規定，然該
        次修正亦同時將追訴權時效延長，表示行為人被追訴之
        期限較久；而於108年12月31日再次修正，停止原因視
        為消滅之經過期間再度延長，歷次修正均屬對行為人較
        不利，比較結果，自以被告行為時即94年2月2日修正公
        布前刑法第80條規定較有利於被告，依前揭刑法施行法
        第8條之1規定，本件自應適用被告行為時即修正前刑法
        關於時效之規定。
 　（3）沒收部分：
　　　  沒收相關規定，並無新舊法比較問題，而一律適用104
        年12月30日修正後之刑法規定，故依新增之刑法第38條
        第1項、第3項規定，犯罪所得屬於犯罪行為人者，沒收
        之，如全部或一部不能沒收或不宜執行沒收，追徵其價
        額。另第38條第2項規定供犯罪所用、犯罪預備之物或
        犯罪所生之物，屬於犯罪行為人者，得沒收之。但有特
        別規定者，依其規定；又再依同法第40條之2第2項，除
        違禁物及有特別規定者外，逾刑法第80條規定之時效期
        間，不得沒收。是被告之犯罪所得、供被告犯罪所用之
        物原則均應予以沒收、追徵，惟倘因罹於追訴權時效者
        ，自不得再予宣告沒收、追徵。
三、按案件時效已完成者，應諭知免訴之判決，且得不經言詞辯
    論為之，刑事訴訟法第302條第2款、第307條定有明文。又
    案經提起公訴或自訴，且在審判進行中，此時追訴權既無不
    行使之情形，自不發生時效進行之問題（司法院大法官釋字
    第138號解釋可資參照）；復按修正前刑法第80條第1項規定
    ，追訴權因一定期間不行使而消滅，係指追訴機關於法定期
    間內，怠於行使追訴權，即生時效完成，而消滅追訴權之效
    果。故追訴權消滅時效之發生，應以不行使追訴權為其前提
    要件。又所謂追訴權，係對行刑權而言，應指形式的刑罰權
    ，包括偵查、起訴及審判權在內，若已實施偵查，此時追訴
    權既無不行使之情形，自不生時效進行之問題（最高法院82
    年度第10次刑事庭會議決議意旨參照。查該決議固於95年9
    月5日經最高法院95年度第17次刑事庭會議以法律已修正為
    由而決議不再供參考，惟因本案適用最有利於被告之修正前
    刑法第80條、第83條規定，自得適用此決議）。準此，檢察
    官開始實施偵查至法院發布通緝前之期間，應排除於追訴權
    時效進行期間之外。而所謂實施偵查起算之日，應自檢察機
    關自動檢舉或簽分案件偵辦時之簽分日，或自當事人告訴、
    告發、自首、收受司法警察機關移送（報告）書之日起算，
    非以檢察官收受該案件之日（即卷面分案日期）起算。另為
    避免檢察官製作起訴書後，遲未將案卷移送而繫屬於法院，
    應認檢察官起訴後，至案件送達而繫屬於法院之期間，追訴
    權實質上並未行使而應予扣除，以保障被告之利益。又被告
    經通緝後，其審判程序不能繼續，依司法院院字第1963號解
    釋及修正前刑法第83條第3項規定意旨，其追訴權時效自通
    緝時起，停止進行，至停止時間達於同法第80條第1項各款
    所定期間4分之1後，停止原因始消滅，而時效繼續進行。再
    依最高法院82年度第10次刑事庭會議決議及司法院釋字第13
    8號解釋意旨，自檢察官開始偵查時起至提起公訴，以及起
    訴後至通緝前之審理中，其追訴權時效均無不行使之情形，
    亦不生時效進行之問題。
四、經查：
（一）被告被訴涉犯91年1月30日修正公布之刑法第330條第1項
      之加重強盜罪，該罪之法定最輕本刑為7年以上有期徒刑
      ，依修正前刑法第80條第1項第1款規定，追訴權時效期間
      為20年。再依據修正前刑法第83條第1項、第3項之規定，
      應另加計因通緝而停止追訴權時效進行期間4分之1（即5
      年），其追訴權時間為25年，先予敘明。
（二）被告上開2次犯罪行為終了日分別為84年4月24日及同年5
      月1日，經檢察官自85年5月15日簽分偵辦、開始實施偵查
      ，有臺灣臺北地方檢察署簽呈上載有日期可按（見85年度
      偵字第11170號偵查卷第1頁)，於85年7月19日偵查終結提
      起公訴，於同年8月9日繫屬本院，並因被告逃匿，本院於
      同年10月18日發布通緝，致審判之程序不能開始等情，有
      臺灣臺北地方檢察署85年8月9日北檢英麗85偵11170字第7
      330號函蓋有本院收案戳、本件起訴書、本院85年10月18
      日發布之85年北院仁刑正緝字第1094號通緝書在卷可按（
      見本院85年度訴字第1411號卷第1頁、第2至5頁反面、第2
      2頁正反面）。是本件追訴權時效自被告犯罪行為終了之
      日即84年5月1日起算25年，加計檢察官開始實施偵查日（
      85年5月15日）至本院發布通緝之日（85年10月18日）止
      之期間共計5月又5日，扣除檢察官於85年7月19日提起公
      訴後至同年8月9日繫屬本院前之22日追訴權時效停止進行
      期間，則被告被訴上開加重強盜罪之追訴權時效業已於10
      9年9月14日（計算式：84年5月1日＋25年＋5月又5日－22日
      ）屆滿。
五、綜上，本件被告迄未歸案，其所犯本案犯行已逾追訴權時效
    期間，其追訴權時效業已完成，揆諸上開規定，爰不經言詞
    辯論，逕為免訴判決之諭知。
六、另關於沒收部分，適用裁判時之法律，尚無新舊法律比較之
    問題，即於新法施行後，應一律適用新法之相關規定，如前
    所述。並依刑法第40條之2第2項規定，被告所為本案犯行，
    所扣得供犯罪所用之物，及未扣案之犯罪所得部分，均因逾
    追訴權時效期間，依前開規定，即無庸另為沒收之諭知，併
    此敘明。
七、應依刑事訴訟法第302條第2款、第307條，判決如主文。
中　　華　　民　　國　　111 　年　　4 　　月　　6 　　日
  　　　　刑事第二十一庭  審判長法　官　程克琳
    　　　                      法  官  歐陽儀
 　　　　　                     法  官  倪霈棻
以上正本證明與原本無異。 
如不服本判決應於收受送達後20日內向本院提出上訴書狀，並應
敘述具體理由；其未敘述上訴理由者，應於上訴期間屆滿後20日
內向本院補提理由書（均須按他造當事人之人數附繕本）「切勿
逕送上級法院」。告訴人或被害人如對於本判決不服者，應具備
理由請求檢察官上訴，其上訴期間之計算係以檢察官收受判決正
本之日期為準。 因疫情而遲誤不變期間，得向法院聲請回復原
狀。
                                書記官  楊湘雯
中　　華　　民　　國　　111 　年　　4 　　月　　7 　　日
附表：許正照攜帶到場之股票
編號 股票發行公司 股數   1 華隆 700股   2 華銀 650股   3 新壽 700股   4 農林 800股   5  宏洲 200股   6 大同 400股   7 六福 900股   8  永豐餘 173股   9 大魯閣 100股   10 中紡 826股   11 福益 680股   12 力霸 6股   13 中鋼 23股